臺灣臺中地方法院行政訴訟判決
110年度交字第141號
原      告  章日意  
被      告  臺中市交通事件裁決處
                      設臺中市○○區○○○路00號
代  表  人  黃士哲    住同上
訴訟代理人  黃曉妍律師
上列當事人間交通裁決事件，原告不服被告民國110年3月26日中
市裁字第68-GU0000000號裁決書，提起行政訴訟，本院判決如下
：
    主  文
原告之訴駁回。
訴訟費用新臺幣參佰元由原告負擔。
    事實及理由
一、程序事項：按行政訴訟法第237 條之7 規定，交通裁決事件
    之裁判，得不經言詞辯論為之。本件屬交通裁決事件，依兩
    造所述各節及卷內資料其事證已臻明確，本院認無經言詞辯
    論之必要，爰不經言詞辯論而為判決。
二、事實概要：原告於民國110年2月20日10時47分許，駕駛號牌
    KLE-0929號營業大貨車（下稱系爭車輛），行經臺中市○○
    區○○路○段000號前發生事故，因「汽車駕駛人駕駛汽車
    肇事，未依規定處置逃逸(無人受傷)」之違規行為，為臺中
    市政府警察局大雅分局（下稱舉發機關）員警認定原告違反
    道路交通管理處罰條例第62條第1項之規定，對原告掣開第G
    U0000000號舉發違反道路交通管理事件通知單。被告續於11
    0年3月26日以中市裁字第68-GU0000000號裁決書（下稱原處
    分），依道路交通管理處罰條例第62條第1項、第24條第1項
    第1款及「違反道路交通管理事件統一裁罰基準表」之規定
    ，按逾到案期限30日內之基準，裁處原告第2階段罰鍰新臺
    幣（下同）3,000元，吊扣駕駛執照2個月，並應參加道路交
    通安全講習。經被告重新審查後，審酌原告於法定期限內提
    起行政訴訟，「依違反道路交通管理事件統一裁罰基準及處
    理細則」第66條規定，俟裁決確定後處理，乃刪除該裁決書
    主文二關於逾期不繳送駕駛執照之文字記載，並送達原告。
三、原告主張略以：原告因真的不知有擦撞到車的情況而繼續行
    駛，直到警方通知才知道有擦撞到車也馬上配合做筆錄等語
    ，並聲明：原處分撤銷，訴訟費用由被告負擔。
四、被告答辯則以：
  ㈠本件應適用之法律依據為道路交通管理處罰條例第62條第1項
    、第24條第1項第1款、道路交通事故處理辦法第2條第1款、
    第3條、違反道路交通管理事件統一裁罰基準及處理細則第1
    0條、行政罰法第7條第1項等規定。
  ㈡案經轉據舉發機關110年5月6日中市警雅分交字第1100019055
    號函復說明略以：「經重新檢視員警職務報告，旨揭車輛駕
    駛人於110年2月20日10時47分行經潭子區崇德路五段648號
    ，與車號000-0000發生A3無人受傷或死亡之交通事故，無拍
    照存證亦無與對方達成任何協議下逕行離開現場，顯已構成
    上述條例規定中逃逸行為，員警舉發核無違誤」。
  ㈢次查舉發機關提供之採證光碟，確認臺中市政府環境保護局
    環保回收車行車紀錄器畫面時間0000-00-00 00：47：35時
    環保回收車(下稱該車)行駛於臺中市潭子區崇德路五段往北
    方向之機車優先道上，10：47：38時至10：47：44時一台大
    貨車(下稱系爭車輛)由該車左後方超越該車，當時系爭車輛
    之右前輪位於白實線左側，之後系爭車輛右側車輪開始向機
    車優先道偏移，接著該車之左側後視鏡向前彈飛，系爭車輛
    則繼續往前行駛。復查舉發機關檢附之對造110年2月20日A3
    類道路交通事故調查紀錄表記載「(問：事故發生前之行進
    路線、方向、車道、位置、肇事經過及車速？)答：我沿崇
    德路五段往神岡方向行駛。當時我行駛慢沿路收回收，突然
    一大貨車從我左方碰撞我左後照鏡，並造成左邊後照鏡損壞
    」。比對該車車損，確認該車左側後視鏡斷裂並掉落地面，
    系爭車輛右後車身有擦損。
　㈣原告主張認不足採，蓋因依前揭資料顯示，原告駕駛系爭車
    輛行經事故地點，該車即行駛於機車優先道，原告為領有職
    業大客車駕駛執照之駕駛，本應注意兩車之適當間隔，惟系
    爭車輛行經事故地點，一開始其右側車輪尚在白實線左側，
    之後竟將車身向右偏移至機車優先道，致其右側車身擦撞到
    行駛於機車優先道之該車左側後照鏡，導致該車左側後照鏡
    當場斷裂向前彈飛掉落地面，顯見當時擦撞力道非小，原告
    並非不能察覺事故發生，竟未依「道路交通事故處理辦法」
    第3條規定處置而任令對造車輛車損逕自離去之情事，使現
    場跡證遭受破壞，認原告縱無直接故意，亦有間接故意，依
    照前揭說明，原告已該當道路交通管理處罰條例第62條第1
    項後段之要件，自應受罰等語，並聲明：原告之訴駁回，訴
    訟費用由原告負擔。
五、本院之判斷：
  ㈠按「汽車駕駛人駕駛汽車肇事，無人受傷或死亡而未依規定
    處置者，處新臺幣1 千元以上3 千元以下罰鍰；逃逸者，並
    吊扣其駕駛執照1 個月至3 個月。」、「汽車駕駛人，有下
    列情形之一者，應接受道路交通安全講習：一、違規肇事受
    吊扣駕駛執照處分。」道路交通管理處罰條例第62條第1項
    及第24條第1項第1款分別定有明文。又依違反道路交通管理
    事件統一裁罰基準表之規定，汽車駕駛人駕駛汽車肇事，無
    人受傷或死亡而未依規定處置逃逸，逾越應到案期限30日內
    繳納罰鍰或到案聽候裁決者，統一裁罰基準為3,000元，吊
    扣駕駛執照2個月。
  ㈡查本件如事實概要所述之情事，有舉發機關第GU0000000 號
    舉發違反道路交通管理事件通知單、舉發機關110年5月6日
    中市警雅分交字第1100019055號函、道路交通事故現場圖、
    A3類道路交通事故調查紀錄表、道路交通事故照片黏貼紀錄
    表、道路交通事故初步分析表、原處分、送達證書、違規資
    料查詢、駕駛人基本資料、採證光碟等資料附卷可稽（見本
    院卷第49、53-89頁），堪信為真實。
  ㈢原告雖主張真的不知有擦撞到車的情況而繼續行駛，直到警
    方通知才知道有擦撞到車也馬上配合做筆錄云云，惟查：
    ⒈經本院勘驗調查舉發機關提供之採證光碟，製成勘驗筆錄
      附卷為證（見本院卷第93 頁），勘驗結果為：臺中市政
      府環境保護局環保回收車行車紀錄器畫面時間0000-00-00
       10：47：35時，環保回收車(下稱該車)行駛於臺中市潭
      子區崇德路五段往北方向之機車優先道上，10：47：38時
      至10：47：44時，一台大貨車(下稱系爭車輛)由該車左後
      方超越該車，當時系爭車輛之右前輪位於白實線左側，之
      後系爭車輛右側車輪開始向機車優先道偏移，接著該車之
      左側後視鏡向前彈飛，系爭車輛則繼續往前行駛。
    ⒉依上開勘驗結果可知，於上開時、地，系爭車輛行駛於臺
      中市潭子區崇德路五段往北方向外側車道切入機車優先道
      時，將行駛於機車優先道之該車後照鏡撞斷，而系爭車輛
      未停車查看，繼續向前行駛等情，有110年2月20日A3類道
      路交通事故調查紀錄表記載：「(問：事故發生前之行進
      路線、方向、車道、位置、肇事經過及車速？)答：我沿
      崇德路五段往神岡方向行駛。當時我行駛慢沿路收回收，
      突然一大貨車從我左方碰撞我左後照鏡，並造成左邊後照
      鏡損壞」等語（見本院卷第59頁），並有道路交通事故現
      場圖、道路交通事故照片黏貼紀錄表、交通事故初步分析
      研判表、（見本院卷第55、61-77頁）在卷為憑。是經上
      開資料交互比對發現，系爭車輛右側車身擦撞到該車，造
      成該車左側後照鏡毀損，原告並為下車查看即駛離現場，
      亦為原告所不爭執，就此部分之事實，應可認定。
    ⒊雖原告主張未察覺有撞到資源回收車之情事，然依上開勘
      驗畫面，系爭車輛擦撞到該車後照鏡時，必然發出碰撞聲
      ，且客觀上以一般駕駛汽車用路人之經驗，對於行車時車
      輛發生任何異狀，應得以輕易察覺，甚至系爭車輛後照鏡
      遭撞擊時有向前彈飛之情形，衡情原告並無不能注意之情
      事，堪以認定原告對於其駕駛系爭車輛碰撞該車之事實已
      有認識。從而，原告對於其所駕系爭車輛發生交通事故之
      事實，主觀上已有所認識，依前揭規定及說明，在無人傷
      亡且車輛尚能行駛之狀態下，不論責任之歸屬為何，原告
      原應通知警察機關並留置現場，靜待警察到場查驗人別及
      採證處理，以保存肇事現場相關證據，俾日後釐清肇事責
      任歸屬，惟原告竟未依上開規定處置逕自決意駕車離去現
      場，自已構成道路交通管理處罰條例第62條第1 項後段規
      定之處罰要件，故被告以原處分裁罰原告，核屬有據，原
      告上開主張云云，洵非可採。
六、綜上所述，原告違規事證明確，被告依法所為原處分並無違
    誤，原告訴請撤銷，為無理由，應予駁回。
七、本件第一審裁判費為300 元，應由原告負擔，爰確定第一審
    訴訟費用額如主文第2 項所示。
據上論結，本件原告之訴為無理由，依行政訴訟法第237 條之7
、第98條第1 項前段、第237 條之8 第1 項，判決如主文。
中　　華　　民　　國　　110 　年　　11　　月　　19　　日
　　　　　　　　　行政訴訟庭　法　官　楊萬益
以上正本證明與原本無異。
如不服本判決，應於判決送達後20日內，向本院提出上訴狀，其
未表明上訴理由者，應於提出上訴後20日內向本院補提理由書（
均須按他造人數附繕本）。上訴理由應表明關於原判決所違背之
法令及其具體內容，或依訴訟資料可認為原判決有違背法令之具
體事實。
中　　華　　民　　國　　110 　年　　11　　月　　22　　日
　　　　　　　　　　　　　　　書記官　林柏名